臺灣臺北地方法院民事判決　　　　　　100年度重訴字第588號
原　　　告　朱憶輝
訴訟代理人　黃永琛律師
複代理人　　梁堯清律師
　　　　　　馮韋凱律師
被　　　告　忠和營造工程有限公司
法定代理人　陶延生
訴訟代理人　李逸文律師
複代理人　　廖姵涵律師
上列當事人間請求返還借款等事件，本院於民國一００年十一月
八日辯論終結，判決如下：
    主    文
被告應給付原告新臺幣伍仟萬元，及自民國一００年五月三日起
至清償日止，按週年利率百分之五計算之利息。
訴訟費用由被告負擔。
本判決於原告以新臺幣壹仟陸佰陸拾陸萬陸仟柒佰元為被告供擔
保後，得假執行。但被告如以新臺幣伍仟萬元為原告預供擔保，
得免為假執行。
    事實及理由
一、原告部分
（一）聲明：
    １被告應給付原告新臺幣（下同）五千萬元，及自起訴狀繕
      本送達被告之翌日起至清償日止，按週年利率百分之五計
      算之利息。
    ２願供擔保請准宣告假執行。
（二）原告起訴主張被告曾於民國八十年間向其借款二億二千五
      百萬元，其並曾為被告擔保對訴外人銳豐實業股份有限公
      司（以下簡稱銳豐實業公司）之貸款一億四千五百萬元，
      合計三億七千萬元；迄至九十二年六月十九日，兩造與銳
      豐實業公司會算上述欠款本息後，簽立協議書，被告承認
      積欠其共四億元之借貸本息債務，其以就「中壢老溪街攤
      販商場Ｃ區」之應分配權利四分之一讓與銳豐實業公司之
      方式移轉其中一億元之債權，是被告仍積欠其三億元之金
      錢借貸本息，爰依兩造間金錢借貸契約一部請求被告清償
      其中五千萬元之債務，並支付自起訴狀繕本送達翌日起算
      之法定利息。
（三）對被告答辯之陳述：
    １老街溪商場迄未開發施作，其未取得攤位使用權等權利，
      被告對其之債務自未清償完畢。
    ２被告於九十二年六月十九日簽立協議書之際，已經承認本
      件借貸本息債務，時效中斷，其提起本件訴訟請求，並未
      罹於時效。
（四）證據：提出（原證一）協議書、（第五六頁）報紙。
二、被告部分
（一）聲明：原告之訴駁回，如受不利益判決，願供擔保請准免
      為假執行。
（二）被告則以：
    １該公司確曾於七十九、八十年間向原告借款二億二千五百
      萬元，並由原告擔保向銳豐實業公司借款一億四千五百萬
      元，合計三億七千萬元，但兩造曾於八十年一月二十二日
      訂立使用權轉讓契約，約定該公司以二億二千五百萬元價
      格轉讓坐落中壢市老街溪由該公司興建之老街溪加蓋附設
      高架道路工程中，位在中央橋與中興橋Ｃ區面積五百坪之
      小吃攤土地及攤位使用權及因使用權所衍生之優先承租權
      、優先承買權等全部權利予原告，是已清償對原告之金錢
      債務。
    ２縱認因前述老溪街之攤位迄未能開發而未能轉讓抵償對原
      告之債務，本件債務發生迄今已逾十五年，請求權時效已
      經完成，該公司自得拒絕給付等語，資為抗辯。
（三）證據：提出（被證一）使用權轉讓契約書。
三、原告主張之事實，業據提出協議書、報紙為證，上開證據之
    真正，並經被告當庭辨識後坦認無訛，應堪信為真實，但原
    告之請求均為被告否認。
    被告所辯亦據提出使用權轉讓契約書為憑，該等證據之真正
    ，亦為原告所不爭，亦堪信為真，但被告所辯均為原告否認
    。
四、茲分述如下：
（一）兩造不爭執之事實：
    １被告曾於八十年間向原告借款二億二千五百萬元，並經原
      告擔保向銳豐實業公司借款一億四千五百萬元，合計三億
      七千萬元。
    ２兩造於八十年一月二十二日訂立（被證一）使用權轉讓契
      約，約定被告以二億二千五百萬元價格轉讓坐落中壢市○
      街溪由該公司興建之老街溪加蓋附設高架道路工程中，位
      在中央橋與中興橋Ｃ區面積五百坪之小吃攤土地及攤位使
      用權及因使用權所衍生之優先承租權、優先承買權等全部
      權利予原告。
      契約第六條「違約處罰」約定：「乙方（即被告）若未按
      期完工點交攤位或有其他違背契約之情事，應賠償甲方已
      收價款同額之賠償金，甲方亦得不經催告逕行解除本契約
      ，並要求返還已付金額及上開賠償金額」。
    ３兩造與銳豐實業公司於九十二年六月十九日簽立（原證一
      ）協議書，約定關於甲方（即原告）為丙方（即被告）積
      欠乙方（即銳豐實業公司）之債務提供不動產設定抵押以
      為擔保，該等抵押債務之清償及抵押權設定登記之塗銷事
      宜。
      協議書第三條「清償及塗銷約定」第(二)點約定：「甲方另
      同意就丙方積欠甲方四億元之債權而對『中壢老溪街攤販
      商場Ｃ區』之應分配權利，讓與上開權利百分之二十五予
      乙方，乙方於取得本權利後，依此比例相對分擔整體開發
      之費用‧‧‧」。
    ４坐落中壢市老街溪由被告興建之老街溪加蓋附設高架道路
      工程中，位在中央橋與中興橋Ｃ區面積五百坪之「中壢老
      溪街攤販商場」迄未開發。
（二）按稱消費借貸者，謂當事人約定，一方移轉金錢或其他代
      替物之所有權於他方，而他方以種類、品質、數量相同之
      物返還之契約；消費借貸，因金錢或其他代替物之交付而
      生效力；借用人應於約定期限內，返還與借用物種類、品
      質、數量相同之物，未定返還期限者，借用人得隨時返還
      ，貸與人亦得定一個月以上之相當期限，催告返還，八十
      九年五月五日修正施行前之民法第四百七十四條、第四百
      七十五條、第四百七十八條定有明文。
    １本件原告主張被告曾於八十年間向其借款二億二千五百萬
      元，並經其擔保向銳豐實業公司借款一億四千五百萬元，
      合計三億七千萬元，兩造於九十二年六月十九日會算上述
      欠款本息為四億元，原告將其中四分之一之債權轉讓予銳
      豐實業公司公司之事實，已經提出協議書為證，該協議書
      之真正，並經被告當庭辨識後坦認屬實，前已述及，且與
      被告所提使用權轉讓契約書末段約款所載內容一致，復經
      被告自承不諱，揆諸首揭法條，計至九十二年六月十九日
      止兩造間存有四億元之金錢借貸契約，依約被告負有返還
      同額金錢予原告之義務。
    ２被告雖辯稱該等債務業經以轉讓坐落中壢市老街溪由該公
      司興建之老街溪加蓋附設高架道路工程中，位在中央橋與
      中興橋Ｃ區面積五百坪之小吃攤土地及攤位使用權及因使
      用權所衍生之優先承租權、優先承買權等全部權利予原告
      之方式清償，並提出使用權轉讓契約書為憑，然坐落中壢
      市老街溪由被告興建之老街溪加蓋附設高架道路工程中，
      位在中央橋與中興橋Ｃ區面積五百坪之「中壢老溪街攤販
      商場」迄未開發、施作，此經原告指陳明確，且有報紙可
      佐，復經被告供承無訛，而轉讓契約第六條約定被告若未
      按期完工點交攤位，應賠償原告已收價款同額之賠償金，
      原告亦得不經催告逕行解除契約、要求返還已付金額及上
      開賠償金額，前業提及，況被告積欠原告之債務數額為三
      億七千萬元，而該等攤位使用權等權利價值共僅二億二千
      五百萬元，尚不足一億四千五百萬元，是已難認被告已經
      以轉讓攤位使用權等權利之方式清償對原告之全部金錢借
      貸債務，參諸被告於九十二年六月十九日簽立之協議書第
      三條第(二)點猶明確記載被告積欠原告四億元債務，此有（
      原證一）協議書可考，而斯時該等債務如早已清償，被告
      應不致於同意是項記載而在協議書上蓋用公司及負責人印
      章，被告並未清償對原告之四億元金錢借貸本息債務，堪
      以認定。
（三）次按請求權，因十五年間不行使而消滅；消滅時效，自請
      求權可行使時起算；消滅時效，因左列事由而中斷：(二)承
      認；(三)起訴；時效中斷者，自中斷之事由終止時，重行起
      算；時效完成後，債務人得拒絕給付，民法第一百二十五
      條前段、第一百二十八條前段、第一百二十九條第一項第
      二、三款、第一百三十七條第一項、第一百四十四條第一
      項亦有明文規定。
    １本件被告以兩造間金錢借貸契約發生於八十年間，迄至原
      告提起本件訴訟時起，已逾十五年之時效期間，請求權已
      經罹於時效而消滅為由，為時效抗辯、拒絕給付。
    ２經查，兩造間金錢借貸契約發生於八十年間，且未定有返
      還期限，被告得隨時返還，故時效期間應自借貸生效時起
      算十五年，惟兩造曾於九十二年六月十九日與銳豐實業公
      司簽立協議書，其中第三條第(二)點載明被告積欠原告四億
      元，迭經敘及，足認被告曾於九十二年六月十九日承認對
      原告之債務，時效因而中斷重行起算，則自九十二年六月
      二十日起迄至一００年三月三十一日原告提起本件訴訟時
      止，尚未逾十五年，時效期間並未完成，被告以時效期間
      完成為由拒絕給付，尚非有據。
五、末按給付有確定期限者，債務人自期限屆滿時起，負遲延責
    任；給付無確定期限者，債務人於債權人得請求給付時，經
    其催告而未為給付，自受催告時起，負遲延責任，其經債權
    人起訴而送達訴狀，或依督促程序送達支付命令，或為其他
    相類之行為者，與催告有同一之效力；遲延之債務，以支付
    金錢為標的者，債權人得請求依法定利率計算之遲延利息；
    應付利息之債務，其利率未經約定，亦無法律可據者，週年
    利率為百分之五，民法第二百二十九條第一項、第二項、第
    二百三十三條第一項前段、第二百零三條亦有明文。計至九
    十二年六月十九日止，兩造間存有四億元之金錢借貸契約，
    被告迄未清償，從而，原告依兩造間金錢借貸契約請求被告
    返還其中五千萬元，及支付自起訴狀繕本送達翌日即一００
    年五月三日起至清償日止，按週年利率百分之五計算之利息
    ，洵屬有據，應予准許。
六、本件事證已臻明確，兩造其餘攻擊防禦方法及所提證據，於
    判決結果不生影響，爰不一一論列，併此敘明。
七、兩造陳明願供擔保請准宣告假執行及免為假執行，經核均無
    不合，爰分別酌定相當擔保金額准許之。
據上論結，本件原告之訴有理由，依民事訴訟法第七十八條、第
三百九十條第二項、第三百九十二條第二項，判決如主文。
中    華    民    國   100    年    11    月    30    日
                    民事第八庭  法  官  洪文慧
上列正本核與原本無異。
如不服本判決，得於判決書送達之翌日起二十日內，以書狀敘述
理由，向本庭提起上訴，如委任律師提起上訴者，應一併繳納上
訴審裁判費。
中    華    民    國   100    年    12    月     1    日
                                書記官  林佳慧